臺灣臺南地方法院刑事判決　　　　　　　100年度訴字第260號
公　訴　人　臺灣臺南地方法院檢察署檢察官
被　　　告　陳建宏
選任辯護人　侯清治律師
上列被告因違反毒品危害防制條例案件，經檢察官提起公訴（99
年度偵字第2879號），本院判決如下：
    主  文
陳建宏犯如附表編號一至五「罪名及主刑」欄所示之各罪，各處
如該欄所示之主刑及「從刑」欄所示之從刑；應執行有期徒刑陸
年及如「從刑」欄所示之從刑。
    事  實
一、陳建宏基於販賣第二級毒品牟利之犯意，於如附表編號二至
    五之時間、地點，以如附表上開編號所示之方式，販賣第二
    級毒品安非他命，並以如附表編號一之方式，無償轉讓第二
    級毒品安非他命予如附表編號一所示之人。
二、案經台南市政府警察局新化分局報告臺灣臺南地方法院檢察
    署檢察官偵查起訴。
    理  由
甲、程序方面：
    本件公訴人所提出之證據資料、方法及本院依職權調查之證
    據，業經本院於一百年四月二十七日公開審理之始，經評議
    後當庭宣示均具有證據能力，並載明於審判筆錄（見本院卷
    一百年四月二十七日審理筆錄第四頁）。
乙、實體方面：
壹、事實認定：
一、被告陳建宏就附表所示之犯罪事實均坦承不諱（見本院卷一
    百年四月二十七日審理筆錄），並有證人陳姿婷、潘明偉於
    警詢之證述、證人李明福於偵查中之證述在卷足稽，此外，
    復有雙向通聯紀錄附卷可佐，可證被告之自白經核與事實相
    符，堪可採信，從而，被告有附表所示之各該行為，亦堪以
    認定。
二、按海洛因、安非他命係毒品危害防制條例第二條第一項第一
    款、第二款所定之第一級、第二級毒品，物稀價昂，其非法
    持有、販賣者，政府查緝甚嚴，苟非有暴利可圖，當無甘冒
    法律制裁之風險，而予販賣；又按販賣毒品乃違法行為，非
    可公然為之，亦無公定價格，容易分裝並增減份量，而每次
    買賣之價量，輒因買賣雙方關係之深淺、資力、需求量及對
    行情之認知、來源是否充裕、查緝是否嚴緊、購買者被查獲
    時供出購買對象之風險評估等因素，而異其標準，非可一概
    而論，而販賣毒品之利得，除被告坦承犯行或價量俱臻明確
    外，委難察得實情，販賣之人從價差或量差中牟利之方式雖
    異，其意圖營利之販賣行為則同一，職是之故，即使未經查
    得實際販賣之利得，但除非別有事證，足認係按同一價量委
    買或轉售，確未牟利外，尚難執此遽認非法販賣之證據有所
    未足，而諉無營利之意思，或阻卻販賣犯行之追訴，有最高
    法院八十七年度台上字第三一六四號判決參照。經查：附表
    編號二至五被告確有販賣各次毒品之行為，並有如各該附表
    所示之證人於警詢或偵訊時陳述及補強證據可資佐憑，業如
    本院審認如前，足見被告上開各次販賣毒品之部分，係基於
    意圖營利而販入，再販賣予各該附表所示之證人，故其主觀
    上確有販賣毒品藉以營利之意圖，洵堪認定。
三、查第二級毒品安非他命，業經行政院衛生署以七十五年七月
    十一日衛署藥字第五九七六二七號公告，列入藥物藥商管理
    法第十六條第一款（即現行藥事法第二十二條第一款）之禁
    藥管理；嗣於七十九年十月九日再以衛署藥字第九○四一四
    二號公告，列入麻醉藥品管理條例（現行管制藥品管理條例
    ）第二條第四款所定之「化學合成類麻醉藥品」管理，並明
    定於管制藥品管理條例第三條所指「管制藥品」，及毒品危
    害防制條例第二條所稱之第二級毒品，而上開列入藥事法禁
    藥之管理迄今並未解除等情，為本院於職權上所知悉。則轉
    讓安非他命藥錠，係同時受藥事法及毒品危害防制條例之規
    範，故核被告如附表編號一所示之轉讓安非他命犯行，除成
    立毒品危害防制條例第八條第二項之轉讓第二級毒品罪外，
    亦構成藥事法第八十三條第一項之轉讓禁藥罪。而藥事法第
    八十三條第一項係於九十三年四月二十一日修正公佈，同年
    月二十三日施行，相較於毒品危害防制條例，新修正之藥事
    法為後法；依新修正之藥事法第八十三條第一項規定之轉讓
    禁藥罪之法定刑為「七年以下有期徒刑，得併科新臺幣五百
    萬元以下罰金」，相較毒品危害防制條例第八條第二項轉讓
    第二級毒品罪之法定刑：「六月以上五年以下有期徒刑，得
    併科新臺幣七十萬元以下罰金」之規定為重，且毒品之範圍
    尚包括影響精神物質與其製品，而藥事之管理，亦非僅止於
    藥品之管理。又毒品未必係經公告之禁藥，禁藥亦未必為毒
    品。再參諸藥事法之立法目的在於確保行政主管機關對於藥
    事之管理，藥事法第一條定有明文，與毒品危害防制條例係
    保障國民健康之保護目的不同，是毒品危害防制條例與藥事
    法二者，並無必然之特別法與普通法關係。故除非轉讓之第
    二級毒品達修正後毒品危害防制條例第八條第六項之一定數
    量（即淨重十公克以上），經依法加重後之法定刑較藥事法
    第八十三條第一項之法定刑為重之情形外，此係屬同一犯罪
    行為而同時有二種法律可資處罰之情形，應優先適用藥事法
    第八十三條第一項之規定處斷至明（最高法院九十六年度台
    上字第三五八二號、九十七年度台上字第三四九○號、九十
    七年度台非字第三九七號判決意旨、臺灣高等法院暨所屬法
    院九十四年法律座談會刑事類提案第八號結論意旨參照）。
    核被告如附表編號一所為，係犯藥事法第八十三條第一項之
    轉讓禁藥罪，其於附表編號一所示之時間十次轉讓第二級毒
    品予附表編號一所示之人，係犯十罪；至於附表編號二至五
    之部分，則係另犯毒品危害防制條例第四條第二項之販賣第
    二級毒品罪。其各次轉讓、販賣第二級毒品前持有第二級毒
    品之低度行為，分別為轉讓及販賣之高度行為所吸收，均不
    另論罪；又被告如附表所犯各罪（含轉讓第二級毒品十次之
    部分），犯意個別，行為互殊，均應分論併罰
三、按毒品危害防制條例第十七條第二項規定：「犯第四條至第
    八條之罪於偵查及審判中均自白者，減輕其刑。」，旨在鼓
    勵毒犯自白認罪，以開啟其自新之路，故毒販在偵查及審判
    中之歷次陳述，各有一次以上之自白者，不論其之自白，係
    出於自動或被動、簡單或詳細，並其自白後有無翻異，即應
    依法減輕其刑。而自白在學理上有所謂「狹義自白」與「廣
    義自白」二種概念；刑事訴訟法第一百條之規定，雖將被告
    對於犯罪之自白及其他不利益之陳述區分為二，然自白在本
    質上亦屬於自己不利益陳述之一種，而同法第一百五十六條
    第一項，固僅就自白之證據能力為規定，但對於其他不利益
    之陳述證據能力之有無，仍有其適用。基於被告自白在刑事
    訴訟法上之證據能力與證明力有諸多之限制，因此法規範上
    所謂被告之自白，宜從廣義解釋，除指對於犯罪事實全部或
    一部為肯定供述之狹義自白外，尚包括狹義自白以外之其他
    承認不利於己之事實所為之陳述在內（最高法院九十九年度
    臺上字第四八七四號判決參照）。經查：
（一）、被告就附表編號二至五之部分均自白犯罪，就其如附表
        編號二至五所示之犯行，均依毒品危害防制條例第十七
        條第二項之規定，減輕其刑。
（二）、按刑法第五十九條之規定，犯罪之情狀顯可憫恕，認科
        以最低度刑仍嫌過重者，得酌量減輕其刑，同法第五十
        七條規定，科刑時應審酌一切情狀，為科刑重輕之標準
        ，於裁判上酌減其刑時，應就犯罪一切情狀（包括刑法
        第五十七條所列舉之十款事項），予以全盤考量，審酌
        其犯罪有無可憫恕之事由，以為判斷。故適用第五十九
        條酌量減輕其刑時，並不排除第五十七條所列舉十款事
        由之審酌，惟其程度應達於確可憫恕，始可予以酌減（
        最高法院七十年度第六次刑事庭會議決議可資參照）；
        而參酌司法院大法官會議釋字第二百六十三號解釋，若
        不分犯罪情況及結果如何，蓋以死刑、無期徒刑為法定
        刑，立法甚嚴，若有情輕法重之情，裁判時本有刑法第
        五十九條酌量減輕其刑之適用，始足以免過嚴之刑。
（三）、經查，本案被告所犯前揭販賣第二級毒品罪而言，其本
        刑為無期徒刑或七年以上有期徒刑，而被告於本院審理
        時深具悔意，均僅因一時貪念而販賣毒品，致罹重典，
        復觀以販賣對象、次數及時間，均係供給與平日有施用
        毒品習慣者以解其毒癮，販賣所得、期間等詳加考量，
        相較於專門大量走私進口或長期販賣毒品之「大盤」、
        「中盤」等以販毒維生之毒梟而言，其對社會秩序與國
        民健康之危害程度尚非至鉅，倘科以前揭刑度，未免過
        苛，難謂符合罪刑相當性及比例原則，且無從與真正長
        期及大量販毒者之惡行相區別，是觀諸被告上開販賣第
        二級毒品之犯罪情狀，在客觀上足以引起一般之同情，
        認為確可憫恕，若予宣告法定最低度之刑，猶嫌過重，
        爰分別就被告附表編號二至五，各依刑法第五十九條之
        規定，減輕其刑，並均依法遞減之。至於附表編號一之
        部分，並無情輕法重之情形存在（適用藥事法第八十三
        條第一項），爰不依刑法第五十九條之規定減輕之。
（四）、爰審酌被告明知毒品戕害國人身心健康及危害社會風氣
        至深且鉅，竟僅因貪圖利益而於附表編號二至五之時、
        地，販賣牟利，並於附表編號一之時、地，轉讓毒品十
        次予附表編號一之人，惟被告就附表編號一至五之起訴
        事實，均坦承犯行，足見被告犯後態度尚可，且酌以其
        惡性與一般大量販賣之情形，猶非重大，且其業已知所
        悔悟，對於犯罪事實之具體內容已詳實陳述無訛，節省
        訴訟資源，暨被告犯罪之手段係賺取價差、依其生活狀
        況及品性、犯罪之動機等一切情狀，量處如各該附表所
        示之刑（詳見各附表之「罪名及主刑」欄及「從刑」欄
        ），並就販賣毒品所得及其供販賣毒品所使用之行動電
        話（含ＳＩＭ卡，見各該附表之「從刑」欄），爰依毒
        品危害防制條例第十九條第一項之規定，就各該附表「
        從刑」欄內諭知沒收及追徵價額、以財產抵償，並定其
        應執行之刑如主文所示。公訴意旨固向本院求刑應量處
        被告九年六月等節，然本院審酌前揭情事，認以量處如
        主文所示之刑，較符罪刑均衡原則。
（五）、又扣案之海洛因二小包（含袋重零點八公克）係另案被
        告潘明偉所有，而扣案之安非他命二小包（含袋重零點
        六公克）、分裝袋一盒、玻璃球及吸食器一組，則是供
        被告吸食安非他命所使用之工具，爰不另於本案宣告沒
        收，附此敘明。
據上論斷，應依刑事訴訟法第二百九十九條第一項，毒品危害防
制條例第四條第二項、第十七條第二項、第十九條第一項，藥事
法第八十三條第一項，刑法第十一條、第五十一條第五款、第九
款、第五十九條，判決如主文。
本案經檢察官吳書嫺到庭執行職務。
中    華    民    國  100    年     5     月    11    日
                刑事第二庭      審判長法  官  吳坤芳
                                      法  官  張銘晃
                                      法  官  黃翰義
以上正本證明與原本無異。
如不服本判決應於收受本判決後10日內向本院提出上訴書狀，並
應敘述具體理由。如未敘述上訴理由者，應於上訴期間屆滿後20
日內向本院補提理由書狀（均須按他造當事人之人數附繕本）「
切勿逕送上級法院」。
                                      書記官  謝文心
中    華    民    國   100    年    5     月    11    日
附錄本件論罪科刑法條全文：
毒品危害防制條例第4條
製造、運輸、販賣第一級毒品者，處死刑或無期徒刑；處無期徒
刑者，得併科新臺幣 2 千萬元以下罰金。
製造、運輸、販賣第二級毒品者，處無期徒刑或 7 年以上有期
徒刑，得併科新臺幣 1 千萬元以下罰金。
製造、運輸、販賣第三級毒品者，處 5 年以上有期徒刑，得併
科新臺幣 7 百萬元以下罰金。
製造、運輸、販賣第四級毒品者，處 3 年以上 10 年以下有期
徒刑，得併科新臺幣 3 百萬元以下罰金。
製造、運輸、販賣專供製造或施用毒品之器具者，處 1 年以上
7 年以下有期徒刑，得併科新臺幣 1 百萬元以下罰金。
前五項之未遂犯罰之。
附表
┌─┬───┬─────┬──────┬────────────┬──────────┬──────────┐
│編│對  象│ 犯罪時間 │ 犯罪地點   │方式、毒品種類及價額    │    罪名及主刑      │     從    刑       │
│號│      │          │            │                        │                    │                    │
│  │      │          │            │                        │                    │                    │
│  │      │          │            │                        │                    │                    │
├─┼───┼─────┼──────┼────────────┼──────────┼──────────┤
│  │陳姿婷│98年8月至 │臺南市東區中│陳建宏與陳姿婷於左揭時、│陳建宏明知禁藥而轉讓│                    │
│1 │      │99 年2月間│華東路2段7巷│地同居期間，無償轉讓安非│，共十罪，各處有期徒│                    │
│  │      │          │13弄22號211 │他命數10次予陳姿婷。    │刑參月。            │                    │
│  │      │          │室          │                        │                    │                    │
├─┼───┼─────┼──────┼────────────┼──────────┼──────────┤
│  │潘明偉│98年12月28│臺南市東區後│由陳建宏以持用之行動電話│陳建宏販賣第二級毒品│未扣案之販賣第二級毒│
│2 │      │日下午    │甲圓環附近  │0000000000與交易對象潘明│，處有期徒刑貳年陸月│品安非他命所得新臺幣│
│  │      │          │            │偉持用之行動電話00000000│。                  │壹仟元沒收之，如全部│
│  │      │          │            │86聯絡後，於左揭時、地，│                    │或一部不能沒收時，以│
│  │      │          │            │販賣價值1千元之安非他命1│                    │其財產抵償之。門號○│
│  │      │          │            │小包予潘明偉。          │                    │000000000號│
│  │      │          │            │                        │                    │之行動電話壹支（含Ｓ│
│  │      │          │            │                        │                    │ＩＭ卡壹枚）沒收，如│
│  │      │          │            │                        │                    │全部或一部不能沒收時│
│  │      │          │            │                        │                    │，追徵其價額，或以其│
│  │      │          │            │                        │                    │財產抵償之。        │
├─┼───┼─────┼──────┼────────────┼──────────┼──────────┤
│  │潘明偉│99年1月6日│臺南市東區後│由陳建宏以持用之行動電話│陳建宏販賣第二級毒品│未扣案之販賣第二級毒│
│3 │      │中後過後某│甲圓環附近  │0000000000與交易對象潘明│，處有期徒刑貳年陸月│品安非他命所得新臺幣│
│  │      │時        │            │偉持用之行動電話00000000│。                  │壹仟元沒收之，如全部│
│  │      │          │            │86聯絡後，於左揭時、地，│                    │或一部不能沒收時，以│
│  │      │          │            │販賣價值1千元之安非他命1│                    │其財產抵償之。門號○│
│  │      │          │            │小包予潘明偉。          │                    │000000000號│
│  │      │          │            │                        │                    │之行動電話壹支（含Ｓ│
│  │      │          │            │                        │                    │ＩＭ卡壹枚）沒收，如│
│  │      │          │            │                        │                    │全部或一部不能沒收時│
│  │      │          │            │                        │                    │，追徵其價額，或以其│
│  │      │          │            │                        │                    │財產抵償之。        │
├─┼───┼─────┼──────┼────────────┼──────────┼──────────┤
│  │潘明偉│99年2月9日│臺南市東區後│由陳建宏以持用之行動電話│陳建宏販賣第二級毒品│未扣案之販賣第二級毒│
│4 │      │13 時許   │甲圓環附近  │0000000000與交易對象潘明│，處有期徒刑貳年陸月│品安非他命所得新臺幣│
│  │      │          │            │偉持用之行動電話00000000│。                  │壹仟元沒收之，如全部│
│  │      │          │            │86聯絡後，於左揭時、地，│                    │或一部不能沒收時，以│
│  │      │          │            │販賣價值1千元之安非他命1│                    │其財產抵償之。門號○│
│  │      │          │            │小包予潘明偉。          │                    │000000000號│
│  │      │          │            │                        │                    │之行動電話壹支（含Ｓ│
│  │      │          │            │                        │                    │ＩＭ卡壹枚）沒收，如│
│  │      │          │            │                        │                    │全部或一部不能沒收時│
│  │      │          │            │                        │                    │，追徵其價額，或以其│
│  │      │          │            │                        │                    │財產抵償之。        │
├─┼───┼─────┼──────┼────────────┼──────────┼──────────┤
│  │李明福│98年10月22│臺南市瀛海中│由陳建宏以持用之行動電話│陳建宏販賣第二級毒品│未扣案之販賣第二級毒│
│5 │      │日        │學附近      │0000000000與交易對象李明│，處有期徒刑貳年陸月│品安非他命所得新臺幣│
│  │      │          │            │福持用之行動電話00000000│。                  │伍佰元沒收之，如全部│
│  │      │          │            │79聯絡後，於左揭時、地，│                    │或一部不能沒收時，以│
│  │      │          │            │販賣價值5百元之安非他命 │                    │其財產抵償之。門號○│
│  │      │          │            │1小包予李明福。         │                    │000000000號│
│  │      │          │            │                        │                    │之行動電話壹支（含Ｓ│
│  │      │          │            │                        │                    │ＩＭ卡壹枚）沒收，如│
│  │      │          │            │                        │                    │全部或一部不能沒收時│
│  │      │          │            │                        │                    │，追徵其價額，或以其│
│  │      │          │            │                        │                    │財產抵償之。        │
└─┴───┴─────┴──────┴────────────┴──────────┴──────────┘